【裁判字號】    97,訴,1916
【裁判日期】    971119
【裁判案由】    違反槍砲彈藥刀械管制條例
【裁判全文】
臺灣臺中地方法院刑事判決              97年度訴字第1916號
公  訴  人  臺灣臺中地方法院檢察署檢察官
被      告  甲○○
選任辯護人  林家進律師
上列被告因違反槍砲彈藥刀械管制條例案件，經檢察官提起公訴
（97年度偵字第6233號），本院判決如下：
    主    文
甲○○犯非法持有可發射金屬具殺傷力之槍枝罪，處有期徒刑壹
年柒月，併科罰金新臺幣陸萬元，罰金如易服勞役，以新臺幣壹
仟元折算壹日，扣案之811型空氣長槍壹枝（槍枝管制編號00
00000000號，含瞄準器、大鋼瓶及轉接器各壹個）沒收
；又犯非法持有可發射金屬具殺傷力之槍枝罪，處有期徒刑年
貳月，併科罰金新臺幣陸萬元，罰金如易服勞役，以新臺幣壹仟
元折算壹日，扣案之CO2型空氣長槍壹枝（即送鑑之SP100型空氣
槍，槍枝管制編號0000000000號，含瞄準器壹個）沒
收；又犯非法販賣可發射金屬具殺傷力之槍枝未遂罪，處有期徒
刑年，併科罰金新臺幣陸萬元，罰金如易服勞役，以新臺幣壹
仟元折算壹日，扣案之CO2型空氣長槍壹枝（即送鑑之SP100型空
氣槍，槍枝管制編號0000000000號，含瞄準器壹個）
沒收。應執行有期徒刑肆年貳月，併科罰金新臺幣拾伍萬元，罰
金如易服勞役，以新臺幣壹仟元折算壹日，扣案之811型空氣長
槍（槍枝管制編號0000000000號，含瞄準器及大鋼瓶
各壹個）、CO2型空氣長槍（即送鑑之SP100型空氣槍，槍枝管制
編號0000000000號，含瞄準器壹個）各壹枝均沒收。
    犯罪事實
一、甲○○明知可發射金屬之具有殺傷力空氣槍，係為槍砲彈藥
    刀械管制條例所列管之違禁物，未經主管機關之許可，不得
    販賣或持有，竟分別於民國97年2月10日、同年月下旬某日
    ，未經許可，在臺中市○○區○○路之某玩具店、雲林縣斗
    六市某處，向不詳之人，各以新臺幣（下同）7,000元、15,
    000元之代價，分別購入可發射金屬彈丸之具有殺傷力811型
    空氣長槍1枝（槍枝管制編號0000000000號）及CO2型空氣長
    槍1枝（即送鑑之SP100型空氣長槍，槍枝管制編號00000000
    00號），而分別自斯時非法持有之，嗣因甲○○之太太反對
    其持有上開槍枝，甲○○即另基於販賣上開槍枝之犯意，於
    97年3月4日下午11時13分許，在臺中縣豐原市○○路綠山巷
    203弄1號住處內，透過網際網路方式，以帳號「a281848」
    登入Yahoo奇摩拍賣網站，並刊登販賣「SP100全套狙擊強化
    板」、起標價15,000元之拍賣廣告訊息，且將自己所拍攝之
    上開CO2型空氣長槍照片附說明，一併上傳至該網站，而著
    手販賣上開CO2型空氣長槍。嗣經臺中縣警察局烏日分局員
    警上網巡邏而發現該拍賣訊息，即喬裝買主，依網頁所刊登
    之聯絡電話與甲○○聯絡，雙方約定於97年3月7日下午6時
    10分許，在臺中縣豐原市○○路之麥當勞速食店，見面交易
    前揭CO2型空氣長槍。甲○○於97年3月7日下午6時10分許依
    約前往約定地點，即為警查獲而販賣未遂，並經警扣得甲○
    ○所有之CO2型空氣長槍1枝（含瞄準器、大鋼瓶及轉接器各
    1個）。嗣甲○○於持有上開811型空氣長槍之犯罪行為尚未
    發覺前，自首並帶同警至其上址之住處搜索，經警在甲○○
    住處之3樓房間內，扣得甲○○所有之前揭811型空氣長槍1
    枝。
二、案經臺中縣警察局烏日分局報告臺灣臺中地方法院檢察署檢
    察官偵查起訴。
    理    由
一、證據能力部分：
  (一)按被告以外之人於審判外之言詞或書面陳述，除法律有規定
    者外，不得作為證據；被告以外之人於審判中有下列情形之
    一，其於檢察事務官、司法警察官或司法警察調查中所為之
    陳述，經證明具有可信之特別情況，且為證明犯罪事實之存
    否所必要者，得為證據：一、死亡者。二、身心障礙致記憶
    喪失或無法陳述者。三、滯留國外或所在不明而無法傳喚或
    傳喚不到者。四、到庭後無正當理由拒絕陳述者；該言詞或
    書面陳述，雖不符刑事訴訟法第159條之1至第159條之4之規
    定，而經當事人於審判程序同意作為證據，法院審酌該言詞
    陳述或書面陳述作成時之情況，認為適當者，亦得為證據；
    當事人、代理人或辯護人於法院調查證據時，知有第159條
    第1項不得為證據之情形，而未於言詞辯論終結前聲明異議
    者，視為有前項之同意，刑事訴訟法第159條第1項、第159
    條之3、第159條之5分別定有明文。核其立法理由在於傳聞
    證據未經當事人之反對詰問予以核實，乃排斥其證據能力。
    惟當事人如放棄對原供述人之反對詰問權，於審判程序表示
    同意該等傳聞證據可作為證據，此時，法院除認該傳聞證據
    欠缺適當性外，自可承認其證據能力。又當事人、代理人或
    辯護人於調查證據時，知有刑事訴訟法第159條第1項不得為
    證據之情形，卻表示「對於證據調查無異議」、「沒有意見
    」等意思，而未於言詞辯論終結前聲明異議者，應視為已有
    將該等傳聞證據採為證據之同意（參見最高法院94年度臺上
    字第2976號判決意旨）。
  (二)本件檢察官、被告及辯護人於審判期日，對本案之全部證據
    之證據能力均不爭執，復於審判期日就本院提示之證據於言
    詞辯論終結前，均未就所調查之證據主張有刑事訴訟法第15
    9條不得為證據之情形，且均表示無意見，本院審酌該等證
    據作成時，亦無不適當之處，是參考上開最高法院判決要旨
    ，應視為已有將該等傳聞之證據採為證據之同意，本案經調
    查之證據均有證據能力。
二、認定犯罪事實所憑藉的證據及理由：
  (一)被告甲○○於本院審理中坦承確有於上開時、地，分別購入
    上開811型空氣長槍及SP100型空氣長槍各1枝，並自斯時非
    法持有上開槍枝及有於網站上張貼拍賣上開SP100型空氣長
    槍為警查獲而未遂之事實，並有搜索、扣押筆錄、Yahoo！
    奇摩拍賣網頁列印資料各1份、查獲現場及物品照片9幀、槍
    枝初步檢視報告表3份附卷可稽，復有上開空氣長槍2枝扣案
    可佐，被告上開自白核與事實相符，應堪採信。
  (二)扣案上開2枝空氣長槍，經送內政部警政署刑事警察局以檢
    視法、性能檢驗法、動能測試法鑑驗，鑑定結果略以：「一
    、送鑑811型空氣長槍壹枝（槍枝管制編號0000000000），
    認係氣體動力式槍枝，以外接高壓鋼瓶內氣體為發射動力，
    經以金屬彈丸測試3次，其中彈丸（直徑8.0mm、重量2.1g）
    最大發射速度為202公尺/秒，計算其動能為42焦耳，換算其
    單位面積動能為85焦耳/平方公分。... 二、送鑑CO2型空氣
    長槍壹枝（即SP100型，槍枝管制編號0000000000），認係
    氣體動力式槍枝，以小型高壓氣體鋼瓶內氣體為發射動力，
    經以金屬彈丸測試3次，其中彈丸（直徑6.0㎜、重量0.88g
    ）最大發射速度為185公尺/秒，計算其動能為15焦耳，換算
    其單位面積動能為53焦耳/平方公分。... 殺傷力之相關數
    據：依日本科學警察之研究結果，彈丸單位面積動能達20焦
    耳/平方公分，則足以穿入人體皮肉層」等語，此有內政部
    警政署刑事警察局97年4月8日刑鑑字第0970045838號槍彈鑑
    定書在卷（附於97年度偵字第6233號卷第18至23頁）可參。
    足認被告所持有上開811型、CO2型等2支空氣長槍，均可發
    射金屬彈丸而具有殺傷力無訛。
  (三)查被告原即具有販賣上開CO2型空氣長槍營利之決意，雖係
    遭警設計誘捕致事實上不能完成交易時，因行為人原即有販
    賣槍枝品之意思，客觀上又已著手於販賣之行為，自仍應成
    立販賣槍枝未遂罪，此與行為人原本無販槍營利之意思，因
    調查犯罪之人之引誘或教唆始起意販賣，即學理上所謂「陷
    害教唆」之情形有別。是本件被告雖因為警設計誘捕致事實
    上不能完成買賣，然客觀上既已著手於售賣之行為，自應論
    以販賣槍枝未遂罪。
  (四)按刑法第62條之所謂發覺，係指有偵查犯罪職權之公務員已
    知悉犯罪事實與犯罪之人而言，而所謂知悉，固不以確知其
    為犯罪之人為必要，但必其犯罪事實，確實存在，且為該管
    公務員所確知，始屬相當。如犯罪事實並不存在而懷疑其已
    發生，或雖已發生，而為該管公務員所不知，僅係推測其已
    發生而與事實巧合，均與已發覺之情形有別（最高法院75年
    台上字第1634號判例參照）。證人即查獲本案之偵查佐乙○
    ○於本院審理中到庭具結證稱：當時伊是和被告約在麥當勞
    交易SP100型（即CO2型）空氣長槍，見面後就查獲SP100型
    空氣長槍，之後再帶被告去他住處，伊在車上問被告還有無
    其他槍枝，被告坦承他家中還有1把811型空氣長槍，在被告
    告訴伊之前，伊並不知道被告還有1把811型空氣長槍，伊是
    依據經驗法則，通常玩槍的人不會只有1把槍，才會帶被告
    回家搜索等語明確，是本案在被告供稱其家中還有1把槍前
    ，證人僅係主觀懷疑，並無確切之根據得為合理之可疑，揆
    諸上開說明，本件被告持有811型空氣長槍之犯行未發覺前
    ，向承辦之偵查佐自首，並接受裁判，自符合自首之要件，
    併此敘明。
  (五)本件事證明確，被告犯行堪予認定。
三、對被告辯解的判斷：
    被告雖辯稱：伊是同時持有上開2枝空氣長槍，應論以想像
    競合犯，僅論以一罪；而被告係以15,000元購入上開CO2型
    空氣長槍，復欲以相同價格即15,000元將該空氣長槍售出，
    顯無營利之意圖，應不構成販賣槍枝罪，又按買賣契約應以
    雙方合意始能成立，販賣之著手至少應有提出「要約」，而
    本件被告在網路上刊登販賣之訊息，僅屬「要約之引誘」，
    乃預備行為，亦難認被告就販賣行為業已著手云云。惟查：
  (一)被告持有上開2枝空氣長槍，係分別於97年2月10日、同年月
    下旬某日，分別在臺中市○○區○○路之某玩具店、雲林縣
    斗六市某處，以7,000元、15,000元之代價購買，其購買上
    開槍枝之時間、地點、對象、價格均不同，顯非一行為所致
    ，且按未經許可持有手槍，其持有之繼續，為行為之繼續，
    亦即一經持有手槍，罪已成立（最高法院95年度台上字第22
    50號判決參照），被告先後持有上開空氣長槍，其非法持有
    槍枝罪即前後成立，自難論以想像競合犯。
  (二)被告雖供稱伊係以15,000元購入上開CO2型空氣長槍，復欲
    以相同價格即15,000元將該空氣長槍售出，並無營利之意圖
    云云。然槍砲彈藥刀械管制條例第8條第1項之販賣槍枝罪，
    並非以實際獲取利益為要件，僅被告主觀上有獲取利益之意
    圖即已成立，本件被告雖以購入之價格販售上開槍枝，然其
    於拍賣網站上販售上開空氣長槍係以15,000元為起標價格，
    每次出價增額300元，接受欲購買者競標購買，並非即以15,
    000元為販售價格；且槍枝新、舊品之價格有異，被告購入
    上開空氣長槍，業經其把玩、持有，其現存價格自難與新購
    入時相比，被告仍欲以購入之價格售出，其有營利之意圖甚
    明。
  (三)契約之成立，需有「要約」與「承諾」，此乃民事法律關係
    之觀念，尚非適用於刑事法律事實之認定，本件被告於拍賣
    網站上公開販售上開空氣長槍，已對不特定表明其販售上開
    空氣長槍之意思，已有販售上開空氣長槍之著手甚明，被告
    仍執前詞置辯，無足可取。
  (四)綜上，被告前揭所辯，均不足採。
四、論罪科刑的理由：
  (一)核被告分別購入而持有811型、CO2型等2枝空氣長槍之犯行
    ，均係違反槍砲彈藥刀械管條例第8條第4項之未經許可持有
    可發射金屬具有殺傷力之空氣槍罪；所為販賣前揭CO2型空
    氣長槍未遂之犯行，係違反槍砲彈藥刀械管條例第8條第5項
    、第1項之未經許可販賣可發射金屬具有殺傷力之空氣長槍
    未遂罪。公訴意旨雖認被告販售CO2型空氣長槍未遂部分，
    係違反同條例第8條第4項之意圖販賣而陳列可發射金屬具有
    殺傷力之空氣長槍罪嫌，然被告著手販賣CO2型空氣長槍之
    事實於起訴犯罪事實業已載明，且社會基礎事實同一，此部
    分公訴人容有誤認，起訴法條應予變更。
  (二)被告就持有811型空氣長槍部分犯行，於犯罪未發覺後自首
    並接受裁判，應依刑法第62條前段規定減輕其刑。
  (三)被告就未經許可販賣CO2空氣長槍未遂部分犯行，應按既遂
    犯之刑減輕之。
  (四)被告所犯上開3罪，犯意各別，行為互殊，應分論併罰之。
  (五)爰審酌被告犯罪之動機、目的、手段，平日素行良好，尚無
    前科，因一時思慮未週，並無持槍另犯他罪，尚未將槍枝售
    出，所生危害非鉅，犯罪後尚能坦承犯行，犯罪後態度良好
    ，尚知悔改等一切情狀，分別量處如主文所示之刑，並諭知
    罰金易服勞役之折算標準及定其應執行之刑。
  (六)扣案之811型空氣長槍（槍枝管制編號0000000000號，含瞄
    準器、大鋼瓶及轉接器各1個）、CO2型空氣長槍（即送鑑之
    SP100型空氣槍，槍枝管制編號0000000000號，含瞄準器1個
    ）各壹枝均沒收。至扣案未具殺傷力之空氣手槍1支（槍枝
    管制編號0000000000號，經送鑑結果未具殺傷力）、CO2小
    鋼瓶30支、長條彈簧11支、短彈簧4支、811型空氣槍零件出
    氣嘴1組、SP100型空氣槍零件加大氣嘴1支、紅外線瞄準器1
    組、砂輪機1臺、鐵剪1支、六角扳手1支、6M M鋼珠1罐、8M
    M鋼珠1罐、8MM銅珠1罐、4.5鋼珠1罐、試射靶箱1個，尚無
    證據足認係供犯罪所用之物，亦非違禁物，爰不為沒收之諭
    知。
五、適用法律依據：
  (一)刑事訴訟法第299條第1項前段、第300條。
  (二)槍砲彈藥刀械管制條例第8條第1項、第4項、第5項。
  (三)刑法第11條前段、第25條第2項、第62條前段、第51條第5款
    、第7款、第42條第3項。
案經檢察官丙○○到庭執行職務。
中    華    民    國    97    年    11    月    19    日
                  刑事第四庭  審判長法  官  唐光義
                                    法  官  簡芳潔
                                    法  官  洪挺梧
以上正本證明與原本無異。
如不服本判決應於收受送達後10日內向本院提出上訴書狀，並應
敘述具體理由；其未敘述上訴理由者，應於上訴期間屆滿後20日
內向本院補提理由書（均須按他造當事人之人數附繕本）「切勿
逕送上級法院」。
                                    書記官  劉雅玲
中    華    民    國    97    年    11    月    19    日
附錄論罪科刑法條
槍砲彈藥刀械管制條例第8條
未經許可，製造、販賣或運輸鋼筆槍、瓦斯槍、麻醉槍、獵槍、
空氣槍或第4條第1項第1款所定其他可發射金屬或子彈具有殺傷
力之各式槍砲者，處無期徒刑或5年以上有期徒刑，併科新臺幣1
千萬元以下罰金。
未經許可，轉讓、出租或出借前項所列槍枝者，處5年以上有期
徒刑，併科新臺幣1千萬元以下罰金。
意圖供自己或他人犯罪之用，而犯前二項之罪者，處無期徒刑或
7年以上有期徒刑，併科新臺幣 1 千萬元以下罰金。
未經許可，持有、寄藏或意圖販賣而陳列第1項所列槍枝者，處
3年以上10年以下有期徒刑，併科新臺幣700萬元以下罰金。
第1項至第3項之未遂犯罰之。


司法院資訊處製作；財團法人民間司法改革基金會備份。
